【裁判字號】    94,聲判,43
【裁判日期】    950911
【裁判案由】    聲請交付審判
【裁判全文】
臺灣板橋地方法院刑事裁定              94年度聲判字第43號
聲  請  人  己○○
            辛○○
代  理  人  錢裕國律師
被      告  乙○○
            庚○○
            丙○○
            丁○○
            戊○○
            甲  ○
上聲請人因告訴被告妨害自由等案件，不服臺灣高等法院檢察署
中華民國九十四年五月二十七日，九十四年度上聲議字第一二二
九號駁回再議之處分（原不起訴處分案號：臺灣板橋地方法院檢
察署九十二年度偵字第二○六六五號、九十三年度偵字第一三○
五二號），聲請交付審判，本院裁定如下：
    主  文
聲請駁回。
    理  由
一、本件聲請交付審判意旨如附件聲請書。
二、按告訴人不服上級法院檢察署檢察長或檢察總長認為再議無
    理由而駁回之處分者，得於接受處分書後十日內委任律師提
    出理由狀，向該管第一審法院聲請交付審判；法院認為交付
    審判之聲請不合法或無理由者，應駁回之，刑事訴訟法第二
    百五十八條之一、第二百五十八條之三第二項前段分別定有
    明文。
三、本件聲請人即告訴人己○○、辛○○以被告乙○○、庚○○
    、丙○○、丁○○、戊○○、甲○涉犯妨害自由等罪嫌，具
    狀向臺灣板橋地方法院檢察署提出告訴，經該署檢察官於民
    國九十三年十二月七日以九十二年度偵字第二○六六五號、
    九十三年度偵字第一三○五二號為不起訴處分後，聲請人不
    服而聲請再議，經臺灣高等法院檢察署檢察長於九十四年五
    月二十七日以九十四年度上聲議字第一二二九號認再議無理
    由而駁回再議等情，經本院調閱臺灣板橋地方法院檢察署九
    十二年度發查字第三六九六號、九十二年度他字第三四六五
    號、九十二年度核退字第九二三八號、九十二年度偵字第二
    ○六六五號、九十三年度偵字第一三○五二號、臺灣高等法
    院檢察署九十四年度上聲議字第一二二九號等卷宗核閱無誤
    ，並有臺灣板橋地方法院檢察署九十二年度偵字第二○六六
    五號、九十三年度偵字第一三○五二號不起訴處分書、臺灣
    高等法院檢察署九十四年度上聲議字第一二二九號處分書各
    一件存卷可按。
四、按犯罪事實應依證據認定之，無證據不得認定犯罪事實，刑
    事訴訟法第一百五十四條第二項定有明文。次按告訴人之告
    訴，係以使被告受刑事訴追為目的，是其陳述是否與事實相
    符，仍應調查其他證據以資審認（最高法院五十二年臺上字
    第一三○○號判例意旨參照）。而犯罪事實之認定，應憑證
    據，如未能發現相當證據，或證據不足以證明，自不能以推
    測或擬制之方法，以為裁判基礎；又認定不利於被告之事實
    ，須依積極證據，苟積極證據不足為不利於被告事實之認定
    時，即應為有利於被告之認定，更不必有何有利之證據（最
    高法院四十年臺上字第八六號、三十年上字第八一六號判例
    意旨參照）。第按刑事訴訟法第二百五十八條之一規定，告
    訴人得向法院聲請交付審判，係對於「檢察官不起訴或緩起
    訴裁量權」制衡之一種外部監督機制，法院僅就檢察官所為
    不起訴或緩起訴之處分是否正確加以審查，以防止檢察官濫
    權。依此立法精神，同法第二百五十八條第三項規定法院審
    查聲請交付審判案件時「得為必要之調查」，其調查證據之
    範圍，自應以偵查中曾顯現之證據為限。又依同法第二百六
    十條，對於不起訴處分已確定或緩起訴處分期滿未經撤銷者
    ，得再行起訴之規定，觀諸其立法理由說明，該條所謂不起
    訴處分已確定者，包括「聲請法院交付審判復經駁回者」之
    情形在內。是前述「得為必要之調查」，其調查證據範圍，
    更應以偵查中曾顯現之證據為限，不得就偵查中未曾顯現而
    為告訴人新提出之證據再行調查，亦不得蒐集偵查卷以外之
    證據，否則將與刑事訴訟法第二百六十條之再行起訴規定，
    混淆不清，亦將使法院兼任檢察官之角色而有回復「糾問制
    度」之虞。
五、經查：
  (一)本件聲請人於偵查時提出告訴主張: 被告乙○○於九十二年
    八月三日二十一時許，夥同其夫庚○○，其弟戊○○、堂弟
    丙○○、丁○○、戊○○小姨子甲○，及張宗雄、張陳阿真
    、張文輝至告訴人辛○○之住所，無故侵入，戊○○並叫來
    兩名不詳男子守住門口，拔除電話線，限制告訴人辛○○與
    辛○○之夫己○○之行動自由。再共同意圖為自己不法所有
    ，由甲○至二樓竊取己○○家中之不動產所有權狀、銀行存
    摺，恐嚇己○○夫妻，如不簽立讓渡契約書，要馬上把全家
    抓到山上做掉，不管跑到那裏均要將其等抓回來，使己○○
    夫妻心生畏懼，無奈簽名其上，乙○○等人仍不滿足，復強
    制己○○開啟自小客車，任其等搜刮。同年月四日凌晨零時
    許，並載辛○○外出至臺北市○○路○段二三○號十二樓之
    八新光保險辦公室，再至蘆洲市○○路，又恐嚇如不馬上取
    出一至三百萬元返還，將殺害辛○○，使辛○○心生畏懼，
    危害其生命之安全。延至凌晨三時許，方至臺北縣政府警察
    局蘆洲分報案，因而認被告乙○○、庚○○，戊○○、丙○○、丁○○、甲○涉有侵入住宅、剝奪他人行動自由、恐嚇
    、竊盜、強制等罪嫌云云。被告乙○○、庚○○，戊○○、
    丙○○、丁○○、甲○於偵查時均否認有上揭犯行，均辯稱
    ：其等係陪同乙○○至辛○○之住處討債，由警方帶同而至
    ，讓渡契約書係由代書製作，存摺乃己○○自行提出，並無
    任何不法等語。
  (二)查被告乙○○等六人於九十二年八月三日凌晨，係由警員楊
    啟賢、李志祥陪同前往聲請人辛○○住所處理金錢糾紛，且
    由辛○○開門進入等事實，經聲請人辛○○、己○○及被告
    乙○○陳明在卷（見九十二年度核退字第九二三八號偵查卷
    第十頁、九十三年度偵字第一三○五二號偵查卷第十六頁、
    九十二年度偵字第二○六六五號偵查卷第一四九、一六六頁
    ），核與證人楊啟賢結證之情節相符（見九十二年度偵字第
    二○六六五號偵查卷第一六五至一六六頁），是以被告等六
    人係經聲請人辛○○之同意進入其住處，自與刑法第三百零
    六條之無故侵入住宅罪之構成要件不合。
  (三)次查，證人即代書蘇玉香於偵查中證稱：九十二年八月二日
    時有至聲請人辛○○家中，當時雙方都在裡面，他們本來都
    談好，辛○○說隔天要補辦印鑑證明，但是隔天沒有補，所
    以沒有辦成功，現場沒有打架，只有爭執，雙方均有同意委
    任、簽立讓渡契約書及借據，辛○○並簽二千萬元本票予乙○○，而有無寫委任狀，伊不記得了等語明確（見九十二年
    度偵字第二○六六五號偵查卷第一四二頁、九十二年度他字
    第三四六五號偵查卷第二十二頁），核與聲請人辛○○於偵
    查中供稱：當天伊是坐在沙發上和乙○○談的，代書來以後
    有叫伊開一張本票，有叫伊先生寫房地契的讓渡書，還有一
    張借據等語相符（見九十二年度偵字第二○六六五號偵查卷
    第一六六頁），足見寫借據、簽發本票、簽寫讓度契約書等
    均係聲請人辛○○與被告乙○○討論之結果，期間並無重大
    衝突，尚無積極證據足證被告等有何恐嚇、妨害自由之情形
    。
  (四)再查，參以證人即警員楊啟賢證稱：當天趙小姐與張小姐有
    金錢糾紛，是張小姐報案的，其等便陪同張小姐一起去趙小
    姐家，... 張小姐說有借一筆錢給趙小姐，趙小姐有承認，
    張小姐要趙小姐定期還錢，後來在談話過程中有一點不愉快
    ... 就伊現場所看，只是金錢糾紛，沒有任何重大衝突，趙
    小姐是自己來派出所作筆錄，她自己離去沒有被人押進派出
    所等語（見九十二年度偵字第二○六六五號偵查卷第一六六
    頁以下），足見聲請人辛○○並無遭人妨害自由之情形。復
    觀諸聲請人提出之九十二年八月三日二十三時三十五分至三
    十六分許之監視錄影帶翻拍畫面（見九十二年度他字第三四
    六五號偵查卷第九頁、九十二年度發查字第三六九六號偵查
    卷第七頁），僅見雙方各自站立，並無人受強制之情形，亦
    未見被告甲○有何要脅聲請人己○○之情事，自難因監視錄
    影帶翻拍畫面顯示有被告等多人至聲請人住處，即遽行推論
    被告等有何恐嚇、妨害自由之情事。再依聲請人所提供之九
    十二年八月四日十二時四十六分監視錄影帶翻拍畫面（見九
    十二年度他字第三四六五號偵查卷第十頁），聲請人辛○○
    指稱之黑道份子僅站在被告乙○○後方，而聲請人辛○○輕
    鬆走於前方，並無人押住聲請人辛○○，尚難認被告乙○○
    有強押聲請人辛○○之情事。
  (五)末查，聲請人指訴被告甲○竊取其家中之不動產所有權狀、
    銀行存摺等物，除聲請人等之指述外，並無其他積極證據足
    資佐證，自難認被告甲○有竊盜之犯行。
  (六)至聲請人等主張並未積欠被告乙○○債務云云，與本案聲請
    人指訴被告等六人涉犯侵入住宅、剝奪他人行動自由、恐嚇
    、竊盜、強制等罪嫌之構成要件事實無直接關聯性，毋庸再
    予論述，附此敘明。
六、綜上所述，原不起訴處分書及駁回再議聲請之處分書認聲請
    人己○○、辛○○指訴被告乙○○、庚○○，戊○○、丙○○、丁○○、甲○涉有侵入住宅、剝奪他人行動自由、恐嚇
    、竊盜、強制等罪嫌，尚屬不能證明，因認被告等犯罪嫌疑
    不足，經核與卷內現存事證並無不合，是原檢察官及臺灣高
    等法院檢察署檢察長據此就被告等所涉妨害自由等案件分別
    予以不起訴處分及駁回再議之聲請，於法自無違誤。聲請意
    旨仍執前詞，據以指摘原處分違法而聲請交付審判，為無理
    由，應予駁回。
據上論斷，應依刑事訴訟法第二百五十八條之三第二項前段，裁
定如主文。
中    華    民    國    95    年    9     月    11    日
                    刑事第十庭  審判長法  官  樊季康
                                      法  官  劉元斐
                                      法  官  張筱琪
以上正本證明與原本無異。
本裁定不得抗告。
                                      書記官  廖舜宜
中    華    民    國    95    年    9     月    11    日


司法院資訊處製作；財團法人民間司法改革基金會備份。
